臺灣高等法院刑事判決　　　　　　　　　　　　　九十一年度上訴字第一一七四號
　　上　訴　人
　　即　被　告　甲○○
　　選任辯護人　黃哲東
右上訴人因違反毒品危害防制條例案件，不服臺灣桃園地方法院九十一年度訴字第一
二號，中華民國九十一年二月五日第一審判決（起訴案號：臺灣桃園地方法院檢察署
九十年度毒偵字第二七一六號）提起上訴，本院判決如左：
    主  文
上訴駁回。
        事  實
一、甲○○曾於民國八十六年間因違反麻醉藥品管理條例案件，經臺灣板橋地方法院
    於八十六年十月三十日判處有期徒刑四月，於八十七年一月十九日確定，並於八
    十七年四月四日易科罰金執行完畢，其前因施用第二級毒品安非他命案件，經臺
    灣桃園地方法院以八十七年度毒聲字第七三八號裁定送觀察、勒戒後，認無繼續
    施用毒品之傾向，業經臺灣桃園地方法院檢察署檢察官於八十七年八月二十日以
    八十七年度偵字第一二三四六號不起訴處分確定，惟甲○○仍不知悔改，竟又基
    於概括之犯意，自九十年七月初某日起至同年月十二日止，連續在其桃園縣大園
    鄉○○村○○○鄰○○路五十九號住處，以海洛因用抽煙之方式，安非他命用吸
    食器吸用之方式，分別非法施用第一級毒品海洛因及第二級毒品安非他命多次。
    嗣於九十年七月十二日晚上十時許，在桃園縣桃園市○○○街十四號前為警查獲
    ，並扣得毒品一包（內含海洛因及安非他命成分，淨重０．０五公克），經依臺
    灣桃園地方法院九十年度毒聲字第三五０五號裁定送觀察、勒戒後，認有繼續施
    用毒品之傾向。
二、案經桃園縣警察局桃園分局報請臺灣桃園地方法院檢察署檢察官偵查起訴。
        理  由
一、訊據被告甲○○對於右揭時、地連續施用第二級毒品安非他命之事實坦承不諱，
    惟矢口否認有施用第一級毒品海洛因之行為，辯稱：「我是購買安非他命，不知
    道裡面含有海洛因成分，於原審供述海洛因是用抽煙的方式，安非他命是用吸食
    器施用，那是回答施用的方法，並沒有承認有施用第一級毒品海洛因」，另其選
    任辯護人為其辯護略以：I被告僅係施用第二級毒品安非他命之認知而已，因被
    告向人購買包裝小包之安非他命毒品，不知其中摻雜海洛因毒品成分，而毒品市
    場販賣安非他命私滲少許海洛因，買方多不知情，自不能指被告購買第一、二級
    毒品施用，且被告於住處將購買之小包安非他命分次施用，並非分別施用，即無
    犯意各別之情形。II被告於原審供述「海洛因是用抽煙的方式，安非他命是用吸
    食器施用」係依據檢驗尿液結果有海洛因及安非他命之陽性反應，且查扣一小包
    安非他命毒品經化驗結果有海洛因及安非他命成分所致，並非施用之時即知道有
    海洛因成分而施用。III依「所犯重於所知，從其所知」之法理，僅能論以施用第
    二級毒品安非他命之罪等語。惟查：
  (1)被告於原審接受訊問時，法院問以：「對起訴書之犯罪事實有何意見？」，其業
    已明確供稱：「我是在九十年七月初開始施用安非他命、海洛因，在我的住處施
    用，扣案物是我的，我海洛因是用抽煙的方式，安非他命是用吸食器施用」等語
    （參原審卷第十頁），依其供述情形，係先承認施用安非他命、海洛因之時間，
    再回答施用之地點，最後回答扣案物品為其所有，其施用的方式為何等情，非如
    被告及辯護人所稱『是回答施用的方法，並沒有承認有施用第一級毒品海洛因』
    。再其施用海洛因及安非他命的方式既不相同『海洛因是用抽煙的方式，安非他
    命是用吸食器施用』，顯見並無『所犯重於所知，從其所知』之適用。更與其辯
    稱『毒品市場販賣安非他命私滲少許海洛因，買方多不知情』等語，而做為卸責
    之藉口。
  (2)被告為警查獲時所採尿液送鑑驗結果，確呈嗎啡及安非他命之陽性反應，此有桃
    園縣衛生局出具之不法藥物尿液檢定書附卷可稽，而被告於該次為警扣得之毒品
    一包，經送法務部調查局以化學呈色法、氣相層析質譜儀分析法檢驗得知，確含
    海洛因及安非他命之成分，亦有該局出具之鑑定通知書在卷可憑，足證被告於原
    審之自白與事實相符。故本件事證明確，被告犯行洵堪認定，應予依法論科。
二、核被告所為，係違反毒品危害防制條例第十條第一項、第二項之罪。被告施用第
    一級毒品海洛因、第二級毒品安非他命，於施用前後持有海洛因、安非他命之低
    度行為，應為施用之高度行為所吸收，不另論罪。其施用第一級、第二級毒品海
    洛因及安非他命之行為，時間緊接，犯罪構成要件均相同，顯各係基於概括犯意
    而反覆為之，分別為連續犯，應依刑法第五十六條之規定論以一罪，並均加重其
    刑。公訴人雖未就被告自九十年七月初某日起至同年月十一日施用海洛因及安非
    他命之犯行起訴，惟此部分與起訴之事實有裁判上一罪之關係，基於審判不可分
    原則，本院自得併予審理。被告所犯前開二罪間，犯意各別、行為互殊，應予分
    論併罰。查被告曾於八十六年間因違反麻醉藥品管理條例案件，經臺灣板橋地方
    法院於八十六年十月三十日判處有期徒刑四月，於八十七年一月十九日確定，並
    於八十七年四月四日易科罰金執行完畢，有卷附臺灣桃園地方法院檢察署刑案資
    料查註紀錄表可按，其於前案執行完畢後，五年內再犯本件有期徒刑以上之罪，
    為累犯，應依刑法第四十七條之規定遞加重其刑。
三、原審依刑事訴訟法第二百九十九條第一項前段，毒品危害防制條例第十條第一項
    、第二項、第二十條第三項前段、第十八條第一項前段，刑法第十一條前段、第
    五十六條、第四十七條、第五十一條第五款，並審酌被告多次施用具有成癮性毒
    品犯行，危害身心甚鉅，惟其所犯屬於自殘行為，尚未對社會造成重大危害，且
    其犯罪後坦承犯行，態度尚佳等一切情狀，論以連續施用第一級毒品，處有期徒
    刑十月，連續施用第二級毒品，處有期徒刑六月，並定其應執行之刑，復以扣案
    之毒品一包（內含海洛因及安非他命成分，淨重０．０五公克）係第一、二級毒
    品，依毒品危害防制條例第十八條第一項前段之規定沒收銷燬，其認事用法核無
    不當，量刑亦稱允洽，被告提起上訴，就施用第二級毒品坦白承認，就施用第一
    級毒品否認犯罪，指摘原判決認事用法不當，請求予以撤銷改判，即無理由，應
    駁回其上訴。
據上論斷，應依刑事訴訟法第三百六十八條判決如主文。
本案經檢察官沈世箴到庭執行職務。
中      華      民      國      九十一      年     六     月    十一    日
                              臺灣高等法院刑事第二十一庭
                                  審判長法  官  葉  騰  瑞
                                        法  官  莊  明  彰
                                        法  官  黃  國  忠
右正本證明與原本無異。
如不服本判決應於收受送達後十日內向本院提出上訴書狀，其未敘述上訴理由者並得
於提起上訴後十日內向本院補提理由書（均須按他造當事人之人數附繕本）。
                                        書記官  劉  貞  達
中      華      民      國      九十一      年     六     月    十一    日
附錄本案論罪科刑法條全文
毒品危害防制條例第十條：
施用第一級毒品者，處六月以上五年以下有期徒刑。
施用第二級毒品者，處三年以下有期徒刑。
毒品危害防制條例第十八條：
查獲之毒品及專供製造或施用毒品之器具，不問屬於犯人與否，均沒收銷燬之。但合
於醫藥或研究之用者，得不予銷燬。
前項合於醫藥或研究用毒品或器具之管理辦法，由法務部會同行政院衛生署定之。
